臺灣臺東地方法院刑事判決　　　　　　　　　　　　　九十二年度易字第一九五號
　　公　訴　人　臺灣臺東地方法院檢察署檢察官
　　被　　　告　己○
　　　　　　　　戊○○
　　共　　　同
　　選任辯護人　蕭芳芳律師
右被告等因毀損案件，經檢察官提起公訴（九十二年度偵字第一○四六號），本院判
決如左：
    主  文
己○、戊○○共同毀損他人之物，各處有期徒刑陸月，如易科罰金，均以參佰元折算
壹日。
    事  實
一、緣己○與戊○○、王明治（經檢察官另為不起訴處分）於民國九十一年十一月間
    向丙○○承包位於臺東鹿野鄉農田水利工作站馬背調整池，由丙○○負責施作之
    造景工程案，嗣因雙方就工資計算之問題無法協調，戊○○遂於民國九十一年十
    一月三十日，在上開工地與丙○○發生嚴重爭執，而己○於九十一年十二月一日
    二十三時許，在位於臺東縣鹿野鄉永安村之羊肉爐店與丙○○碰面時，二人就工
    程進度及工資計算之問題亦生口角，己○乃當場向丙○○表示：伊不作了，要作
    就給戊○○及王明治作，但將來工地發生什麼事與伊無關等語，二人因此不歡而
    散。嗣己○及戊○○竟共同基於毀損之犯意聯絡，於九十一年十二月二日凌晨一
    時三十八分許，分別騎乘重型機車，由戊○○攜帶容量十五公升之塑膠汽油桶一
    只，一同前往位於臺東縣鹿野鄉鹿野村之「大彰加油站」加油，並由當天值夜班
    不知情之工讀生丁○○協助注入價值新臺幣（下同）二百元之九五無鉛汽油至戊○○所攜帶之汽油桶內，戊○○即於同日凌晨三時許攜帶該汽油桶至前開工地，
    將汽油潑灑在丙○○所有停放在該地之挖土機機身及機械手臂上，並將汽油桶放
    置在挖土機上，點火一併燒燬後，隨即逃離現場。
二、案經丙○○訴由臺東縣警察局關山分局報告臺灣臺東地方法院檢察署檢察官偵查
    起訴。
    理  由
一、訊據被告己○、吳明月固坦承各於前揭時地就承包工程之工資問題與丙○○持不
    同意見之事實，惟均矢口否認有何購買汽油、毀損挖土機之犯行，辯稱：渠等於
    九十一年十二月一日二十三時許吃完羊肉爐後均直接返家，並未一同至加油站加
    油、買油，亦未放火燒毀挖土機云云。經查：
  (一)右揭事實，迭經證人丙○○於本院審理中、證人丁○○於偵訊及本院審理中均具
    結證述明確，復有臺東縣警察局關山分局鹿野分駐所勤務分配表、員警工作紀錄
    簿、大彰瑞源加油站九十一年十二月值班出勤表、現場圖各一份、統一發票二紙
    及現場照片三幀附卷可稽；被告二人固以前情置辯，惟查被告戊○○於警詢中已
    坦認上情不諱（見九十一年十二月二十四日警詢筆錄），而被告己○於第一次製
    作警詢筆錄時坦承有燒怪手，後來才打電話向警員表示要更改筆錄之事實，亦經
    證人甲○○具結證述詳實（見本院九十三年十一月二十五日審判筆錄），被告二
    人事後雖辯以製作警詢筆錄當時係因警察告知證據對渠等不利，故渠等決定由家
    庭負擔較輕的戊○○擔罪，有關加油、放火的筆錄都是編造的；辯護人亦以被告
    二人之警詢自白並非出於自由意志所為等語為渠等辯護，然查本件被告等於九十
    一年十二月二十四日接受警詢之筆錄製作過程，係依據被告等之自由意志據實記
    載之事實，業經證人甲○○到庭具結證述明確（見本院九十三年十一月二十五日
    審判筆錄），且於警詢過程中警員針對被告戊○○陳述之內容、事發經過之細節
    及放火燒挖土機之來龍去脈要求其回答時，詢問的語氣與制作筆錄時一般訊問之
    方式相同，被告應訊態度自然，語氣平順，警員訊問態度良好，並無威嚇，且於
    警員訊問被告戊○○有無喝酒及己○有無一同前往放火、何時到加油站及己○有
    無一同前往放火之訊問過程，均連續錄音，並無中斷，於訊問過程中亦有電腦鍵
    盤操作聲音等事實，亦經本院當庭勘驗警詢錄音帶核實無誤（見本院九十三年五
    月十九日準備程序筆錄），足見被告辯稱其等警詢筆錄之陳述非出於自由意志云
    云，實屬無據。辯護人固另辯護稱系爭統一發票二紙並未記載加油之機車車號，
    無法證明係被告二人當日前往該加油站加油之收據，無證據能力；且縱認有證據
    能力，該二紙發票開立時間相距長達七分鐘，其開立時間及順序均與證人丁○○
    證稱之加油過程不符，其證言證明力亦顯有可疑云云。惟查，觀諸證人丁○○於
    本院審理中交互詰問時具結證稱：「（檢察官問：值班人員的工作是不是要整理
    發票存根嗎？）是的，我做久了，對整理發票熟悉。」等語（見本院九十三年十
    一月二十五日審判筆錄），參以加油站員工於客人消費後均須開立發票之一般社
    會經驗，足見系爭二紙發票係屬證人丁○○於通常業務過程中製作之紀錄、證明
    文書，亦查無顯不可信之情事，依刑事訴訟法第一百五十九條之四第二款規定，
    自得為證據；而證人丁○○復證稱：「（辯護人問：你當時向警方提示的二張發
    票，何以確定是被告二人所加的油？）因為凌晨的時間，加油的人不會很多。」
    、「（辯護人問：在這之前你說你有認識己○，你是如何認識己○的？）他有出
    來競選村長。」、「（辯護人問：他經常出來在你們村裡做競選活動？）有。）
    、「（辯護人問：被告二人加油的發票你是如何篩選出來的？」是從值班的時間
    ，依據發票的存根篩選出來的。」、「（辯護人問：「你篩選值班當天被告二人
    去加油的時段有沒有其他人去加油的發票？）沒有。」、「（審判長問：當天加
    油之前，被告己○及戊○○二人，你有認識誰或看過誰？）二人我都看過，己○
    我認識他也知道他的名字。」等語明確（見同上審判筆錄），則於該日凌晨時段
    至該加油站加油之人既不多，且證人認識被告二人，亦對整理發票之事務甚為熟
  稔，堪認證人篩選出之系爭二張發票確係被告二人加油之收據無疑。又查本件事
    發時間係九十一年十二月間，距今已逾二年，證人就被告二人加油之順序、時間
    間隔等細節，記憶略有出入，亦屬人之常情，並不影響其證言之可信，附此敘明
    。
  (二)又查本件挖土機遭燒毀現場，經臺東縣警察局關山分局採驗現場證物油漆、油漬
    、油水各一包送請內政部警政署刑事警察局鑑驗結果，均僅驗出煤油及柴油成分
    ，而未驗出汽油成分，固有該局鑑驗通知書一份在卷可憑，然查九五無鉛汽油較
    煤油及柴油更容易揮發，易遭沖刷、流失，為不易採證之促燃劑，而送驗之油漬
    等證物會因採樣方式、地點、封存方法、容器等因素影響送驗結果，且汽油不完
    全燃燒，依其碳粒子分佈，有可能只驗出煤油及柴油成分，而未驗出汽油成分之
    事實，業據鑑定證人庚○○到庭具結證述明確（見本院九十三年十二月三十日審
    判筆錄），參以本件證物採驗時間為九十一年十二月十三日，亦有前揭鑑驗通知
    書可佐，則本件事發現場採集證物之送驗時間，距事發已逾十日，基於汽油具有
    促燃劑易揮發之特性，及員警採樣地點、封存方式等多重因素，均可能影響鑑驗
    結果，是以本件現場採樣證物之鑑驗結果雖未驗出汽油成分，惟尚不足執以為有
    利被告之認定。
  (三)綜上所述，本件事證已臻明確，被告犯行堪予認定，應依法論罪科刑。
二、核被告己○、戊○○所為，均係涉犯刑法第三百五十四條之毀損罪。其二人間就
    燒毀挖土機之行為，有犯意之聯絡及行為之分擔，應論以共同正犯。爰審酌被告
    二人因承包工程問題，竟燒毀告訴人用以施作工程之挖土機，致告訴人財物損失
    非輕，且被告二人於犯後猶飾詞狡辯，未見悔改等一切情狀，量處如主文所示之
    刑，並諭知易科罰金之折算標準。
據上論斷，應依刑事訴訟法第二百九十九條第一項前段，刑法第二十八條、第三百五
十四條、第四十一條第一項前段，罰金罰鍰提高標準條例第一條前段、第二條，判決
如主文。
本案經檢察官乙○○到庭執行職務。
中      華      民      國      九十四    年    三     月    二十二     日
                                  臺灣臺東地方法院刑事第一庭
                                      審判長法  官  李勝琛
                                            法  官  劉柏駿
                                            法  官  黃珮茹
右正本證明與原本無異。
如不服本判決，應於判決送達後十日內向本院提出上訴狀。（須附繕本）
「切勿逕送上級法院」
                                            書記官  徐源坤
中      華      民      國      九十四    年    三     月    二十二     日
附錄論罪法條：
中華民國刑法第二十八條
(共同正犯)
二人以上共同實施犯罪之行為者，皆為正犯。
刑法第三百五十四條
毀棄、損壞前二條以外之他人之物或致令不堪用，足以生損害於公眾或他人者，處二
年以下有期徒刑、拘役或五百元以下罰金。
中華民國刑法第四十一條第一項前段
犯最重本刑為五年以下有期徒刑以下之刑之罪，而受六個月以下有期徒刑
或拘役之宣告，因身體、教育、職業、家庭之關係或其他正當事由，執行
顯有困難者，得以一元以上三元以下折算一日，易科罰金。但確因不執行
所宣告之刑，難收矯正之效，或難以維持法秩序者，不在此限。
併合處罰之數罪，均有前項情形，其應執行之刑逾六月者，亦同。
